【裁判字號】    99,訴緝,93
【裁判日期】    991118
【裁判案由】    強盜等
【裁判全文】
臺灣桃園地方法院刑事判決              99年度訴緝字第93號
公  訴  人  臺灣桃園地方法院檢察署檢察官
被      告  劉立晨原名劉銘傑.
選任辯護人  謝清傑律師
上列被告因竊盜等案件，經檢察官提起公訴（97年度偵字第2110
5 號），被告於準備程序中就被訴事實為有罪之陳述，經本院告
以簡式審判之旨，並聽取當事人之意見後，本院合議庭裁定由受
命法官獨任行簡式審判程序，本院判決如下：
      主  文
劉立晨攜帶兇器竊盜，未遂，累犯，處有期徒刑拾月，扣案之一
字起子及鯉魚鉗各壹支，均沒收。又以加害生命、身體、自由之
事，恐嚇他人致生危害於安全，累犯，處有期徒刑月，扣案同
前之一字起子及鯉魚鉗各壹支，沒收之。應執行有期徒刑拾壹月
，扣案之一字起子及鯉魚鉗各壹支，均沒收。
      事  實
一、劉立晨前因竊盜案件，經臺灣高等法院86年上易字第7812號
    判決判處有期徒刑1 年確定，於民國87年8 月14日入監服刑
    ，於90年7 月13日因縮短刑期假釋出監，並於93年1 月14日
    假釋付保護管束期滿視為執行完畢。詎仍不知悔改，基於意
    圖為自己不法所有之犯意，於97年9 月19日下午1 時許，持
    客觀上足供兇器使用之一字起子及鯉魚鉗各1支，侵入桃園
    縣蘆竹鄉○○村○ 鄰○○路5 號蔡徐月琴住處（侵入住宅部
    分，未據告訴），欲竊取屋內財物，適蔡徐月琴返家發現制
    止而不遂，劉立晨為求逃離現場，竟另行基於恐嚇之犯意，
    迅即轉身並手持上開一字起子及鯉魚鉗，指向蔡徐月琴，嚇
    止蔡徐月琴，致蔡徐月琴心生畏懼，而生危害於安全，惟並
    未達於不能抗拒或難以抗拒之程度，經蔡徐月琴大聲呼喊後
    ，附近巡守隊員高明貴及蔡元旗趕來幫忙追捕，旋即上前制
    伏被告，警方獲報後於同日下午1 時30分許，在桃園縣蘆竹
    鄉○○村○○路與油管路口查獲被告，並扣得一字起子及鯉
    魚鉗各1 支，查悉上情。
二、案經桃園縣政府警察局蘆竹分局報告臺灣桃園地方法院檢察
    署檢察官偵查起訴。
      理  由
一、本件被告所為上開犯罪，非死刑、無期徒刑、最輕本刑三年
    以上有期徒刑之罪，亦非高等法院管轄之第一審案件，於準
    備程序進行中，被告就被訴事實為有罪之陳述，經告知被告
    簡式審判之旨，並聽取檢察官、被告之意見後，本院裁定行
    簡式審判程序，是本件之證據調查，依刑事訴訟法第273 條
    之2 規定，不受同法第159 條第1 項、第161 條之2 、第16
    1 條之3 、第163 條之1 及第164 條至第170 條規定之限制
    ，合先敘明。
二、犯罪事實之認定：
  (一)加重竊盜部分：
    訊據被告劉立晨對於上開加重竊盜部分之犯罪事實坦承不諱
    ，核與證人蔡徐月琴、高明貴於警詢、偵查之證述及證人蔡
    元旗於警詢中之證述情節均相合致，此外，復有扣案物品清
    單及現場照片8 幀在卷可稽，是上述證據與被告之自白或不
    利於己之陳述，互核一致。此部分事證已臻明確，堪為認定
    ，應予依法論科。
  (二)恐嚇危害安全部分：
    訊據被告坦認因行竊遭被害人蔡徐月琴發覺後，隨即拿一字
    起子及鯉魚鉗對準蔡徐月琴，並使蔡徐月琴心生畏懼，隨後
    於桃園縣蘆竹鄉○○村○○路與油管路口等人制伏之事實，
    經查：證人即被害人蔡徐月琴稱：伊進門後，旋即發現被告
    在屋內，被告自後門要出去，但後門上鎖，故被告迴轉往前
    門跑，伊追出去後被告瞬間回頭拿出一個尖尖的東西比向伊
    ，叫伊不要過來，表示沒有拿我的東西，又稱：「你再過來
    ，我就對你不客氣等語」，伊看到之後會怕等語（詳見偵卷
    第55頁），被告瞬間掏出足供兇器使用之一字起子及鯉魚鉗
    對準被害人蔡徐月琴，惟衡情一般人乍見，均會認為足可對
    其構成安全上之危害，以致被恐嚇之人之生命、身體、自由
    將陷於危險不安之境無疑，被告所為係屬恐嚇之舉，至為顯
    明（惟短暫對峙為時僅數秒鐘等語，本件未達於不能抗拒或
    難以抗拒）。而按刑法第305 條之恐嚇罪，其構成要件，於
    行為人之主觀意圖上，只要行為人對於惡害之內容具有認識
    即得謂有恐嚇之故意，至行為人對於惡害實際發生之可能性
    ，有無實現惡害之意思及其最終之目的或動機何在，均非所
    問，是以被告於該情境中，亟欲脫身，情緒高亢下，持上開
    兇器轉身對準證人等之行為表達，實已足認被告對證人等所
    為上開行為之表達內容具有一定之惡害認識，而可認被告係
    出於恐嚇之犯意為之，此部分事證已臻明確，堪為認定，亦
    應予依法論科。
三、論罪科刑之法律適用：
  (一)按刑法第329 條之規定旨在以刑罰之手段，保障人民之身體
    自由、人身安全及財產權，免受他人非法之侵害，以實現憲
    法第8 條、第22條及第15條規定之意旨。立法者就竊盜或搶
    奪而當場施以強暴、脅迫者，僅列舉防護贓物、脫免逮捕或
    湮滅罪證三種經常導致強暴、脅迫行為之具體事由，係選擇
    對身體自由與人身安全較為危險之情形，視為與強盜行為相
    同，而予以重罰。至於僅將上開情形之竊盜罪與搶奪罪擬制
    為強盜罪，乃因其他財產犯罪，其取財行為與強暴、脅迫行
    為間鮮有時空之緊密連接關係，故上開規定尚未逾越立法者
    合理之自由形成範圍，難謂係就相同事物為不合理之差別對
    待。經該規定擬制為強盜罪之強暴、脅迫構成要件行為，乃
    指達於使人難以抗拒之程度者而言，是與強盜罪同其法定刑
    ，尚未違背罪刑相當原則，與憲法第23條比例原則之意旨並
    無不符（大法官釋字第630 號解釋文及理由書意旨參照）。
    從而，刑法第329 條準強盜罪所規定當場施以強暴、脅迫之
    行為，須達於使人難以抗拒之程度，始足當之，倘行為人僅
    屬當場虛張聲勢，或僅與被害人、第三人有短暫輕微肢體衝
    突之情形，因未達使人難以抗拒之程度，自不能以該條之罪
    名相繩。經查，被告持上開一字起子及鯉魚鉗對準被害人蔡
    徐月琴後，旋即轉身逃跑，足認被告持上開議字起子及鯉魚
    鉗之動作縱使被害人蔡徐月琴驟遭驚恐，然此情狀不單係為
    時短暫之片刻，且該數秒鐘之間被告並未有進一步制止或較
    為激烈性之動作，反而隨即轉身迅速逃逸，被害人蔡徐月琴
    又奮勇向前繼續追趕，並未因此放棄追捕被告之決意，足見
    被告持上開兇器之舉，意在儘速逃離現場以求脫身，而蔡徐
    月琴之身體、自由意志之安全縱使受到侵害，惟並未因此完
    全受到壓制，難認已達於難以抗拒或不能抗拒之情。故核被
    告劉立晨所為，係犯刑法第321 條第1 項第3 款之攜帶兇器
    竊盜罪、刑法第305 條之恐嚇危害安全罪，此業經公訴檢察
    官當庭更正法條，附此敘明。按刑法第321 條第1 項第3 款
    攜帶兇器竊盜罪，係以行為人攜帶兇器竊盜為其加重條件，
    此所謂兇器，其種類並無限制，凡客觀上足對人之生命、身
    體、安全構成威脅，具有危險性之兇器均屬之，且祇須行竊
    時攜帶此種具有危險性之兇器為已足，並不以攜帶之初有行
    兇之意圖為必要，最高法院著有79年台上字第5253號判例可
    資參照。查扣案之一字起子及鯉魚鉗乙支乃足用以傷人之利
    器，客觀上已足對人之生命、身體構成安全上之威脅，依上
    開判例意旨說明，上開一字起子及鯉魚鉗均具有客觀危險性
    ，自屬兇器無訛。被告上開所犯攜帶兇器竊盜、恐嚇危安犯
    行間，犯意各別，行為不同，侵害法益非屬同一，應予分論
    併罰。被告雖已著手竊盜行為之實施，惟未生竊盜之結果，
    其犯罪尚屬未遂，應依刑法第25條第2 項之規定，按既遂犯
    之刑度減輕其刑。末查，被告有事實欄所載之前科紀錄，有
    臺灣高等法院被告前案紀錄表乙份附卷可參，其前受有期徒
    刑之執行完畢，於5 年以內故意再犯本件有期徒刑以上之罪
    ，為累犯，應依刑法第47條第1 項規定，加重其刑，並依法
    先加後減之。爰審酌被告有上開之前科紀錄，智識程度並無
    明顯不足之情形，雖未得手竊取財物，然其因個人貪念而驟
    起盜心，動機可議，且有數次犯罪科刑之紀錄，竟再度違犯
    ，尤見並未因前案執行而生悛悔之意，而竟持本件兇器進入
    被害人家中為竊盜行為，其後竟又恐嚇被害人等所使用之方
    式、手段於財產及人身安全所生危害非輕，並其查獲後之供
    述情形與犯罪後態度等一切情狀，惟公訴檢察官於竊盜部分
    求處有期徒刑一年及恐嚇部分求處有期徒刑四月之刑，均稍
    嫌過重，本院衡酌上情後，分別量處如主文所示之刑，並定
    應執行刑，以資儆懲。
  (二)扣案一字起子及鯉魚鉗乙支，係被告所有供本件竊盜、恐嚇
    犯罪使用之物，此經被告於偵、審中供陳在卷，上開兇器確
    係警於逮捕被告當時自其身上查扣且係經本件犯罪所用之物
    ，應依刑法第38條第1 項第2 款之規定，於各主刑下，併為
    沒收之諭知。
四、不另為無罪之諭知：
  (一)公訴意旨略以：被告劉立晨於被害人蔡徐月琴住處逃離後，
    經附近巡守隊員高明貴及蔡元旗自後追捕，遂承前恐嚇之犯
    意，接續揮舞手中一字起子及鯉魚鉗，並對高明貴及蔡元旗
    ，脅迫恫稱：「不要過來，好膽試試看」等語，而高明貴、
    蔡元旗見狀乃以石頭丟擲被告，待被告所持之上開兇器掉落
    後，旋即上前制伏被告，而認被告劉立晨涉犯刑法第305 條
    之恐嚇危害安全罪嫌云云。
  (二)按犯罪事實應依證據認定之，無證據不得認定其犯罪事實，
    刑事訴訟法第154 條第2 項定有明文。又刑法第305 條之恐
    嚇危害安全罪，以加害生命、身體、自由、名譽、財產之事
    ，恐嚇他人致生危害於安全，為其構成要件，如所為不致使
    人生畏怖之心，即難以該罪相繩。查證人高明貴於偵訊中證
    稱：「我在後門等他，但之後自圍牆那邊出來，當時有很多
    人約十幾個抓他，後來，他翻出來，跑到田中，我追過去，
    這時他拿一支相片處圓圈一的物品對我揮舞，叫我不要過來
    ，他說好膽試試看，我持身旁的石頭擲向他，他的東西掉了
    ，我就上去抓他，」（偵卷第55至56頁）等語，足認被告被
    追捕當時尚有十幾個人在場助勢，縱被告確有持一字起子及
    鯉魚鉗向證人高明貴、蔡元旗揮舞，惟因高明貴、蔡元旗等
    追躡之人眾多，高明貴更持石頭丟擲被告，復上前制伏，渠
    等應無因此心生畏懼之情甚明。被告既未使證人高明貴、蔡
    元旗心生畏懼，則被告之行為顯然與恐嚇罪之構成要件不符
    ，自難以該罪相繩。綜上，被告此部分行為，既與恐嚇罪之
    構成要件不符，又無其他積極證據足茲證明被告有何公訴人
    所指之恐嚇曾惠君之犯行，此部分犯罪要屬不能證明，揆諸
    前開說明，自應就此部分為被告無罪之認定。惟此部分如成
    立犯罪犯罪，與被告前開經本院論罪科刑部分之犯行間，因
    認係有接續犯之實質上一罪關係，爰不另為無罪之諭知。
據上論斷，應依刑事訴訟法第299 條第1 項前段，刑法第321 條
第1 項第3 款、第2 項、第305 條、第25條第2 項、第51條第5
款，第47條第1 項、第38條第1 項第2 款，判決如主文。
本案經檢察官陳立儒到庭執行職務。
中    華    民    國    99    年    11    月    18    日
                  刑事第十庭    法  官  黃鏡芳
以上正本證明與原本無異。
如不服本判決應於收受判決後10日內向本院提出上訴書狀，並應
敘述具體理由。其未敘述上訴理由者，應於上訴期間屆滿後20日
內向本院補提理由書( 均須按他造當事人之人數附繕本) 「切勿
逕送上級法院」。
                                書記官  劉玉梅
中    華    民    國    99    年    11    月    19    日
附錄本件論罪科刑法條：
中華民國刑法第321條
（加重竊盜罪）
犯竊盜罪而有左列情形之一者，處 6 月以上、 5 年以下有期徒
刑：
一、於夜間侵入住宅或有人居住之建築物、船艦或隱匿其內而犯
    之者。
二、毀越門扇、牆垣或其他安全設備而犯之者。
三、攜帶兇器而犯之者。
四、結夥三人以上而犯之者。
五、乘火災、水災或其他災害之際而犯之者。
六、在車站或埠頭而犯之者。
前項之未遂犯罰之。
中華民國刑法第305條
（恐嚇危害安全罪）
以加害生命、身體、自由、名譽、財產之事，恐嚇他人致生危害
於安全者，處 2 年以下有期徒刑、拘役或 3 百元以下罰金。

司法院資訊處製作；財團法人民間司法改革基金會備份。
